【裁判字號】    97,抗,116
【裁判日期】    970704
【裁判案由】    拍賣抵押物
【裁判全文】
臺灣士林地方法院民事裁定               97年度抗字第116號
抗  告  人  丙○○
相  對  人  國泰世華商業銀行股份有限公司
法定代理人  甲○○
非訟代理人  乙○○
抗告人因與相對人間拍賣抵押物事件，抗告人對於中華民國97年
4 月30日本院96年度拍字第879號裁定提起抗告，本院裁定如下：
    主  文
抗告駁回。
抗告程序費用新臺幣壹仟元由抗告人負擔。
    理  由
一、抗告意旨略以：抗告人於民國89年10月24日向相對人借款新
    臺幣（下同）258 萬元，嗣因收入減少，一時無法遵期繳納
    97 年2、3 月期款，惟抗告人業於同年4 月7 日及4 月24日
    連同4 月份應繳納款項及違約金匯入相對人指定帳戶，抗告
    人已未積欠相對人期款。又抗告人簽訂之房屋貸款契約係相
    對人一方預定用於同類契約之條款而設定之契約，衡諸貸款
    期限長達20年，經濟能力難免有變動，僅因抗告人一期未按
    時繳納，即視為全部到期之規定，顯係加重抗告人之責任，
    使抗告人拋棄期限利益，且對抗告人有重大不利益，而顯失
    公平，該部分約定應屬無效，爰聲請廢棄原裁定，駁回相對
    人准予拍賣抵押物之聲請云云。
二、按扺押權人於債權已屆清償期而未清償者，得聲請法院拍賣
    抵押物，就其賣得價金而受清償，民法第873 條第1 項定有
    明文。不動產所有人設定抵押權後，得將不動產讓與他人，
    但其抵押權不因此而受影響，同法第867 條亦有明文規定。
    復按，聲請拍賣抵押物，原屬非訟事件，祇須其抵押權已經
    依法登記，並依登記之清償期業已屆滿而未受清償時，法院
    即應為許可拍賣之裁定（最高法院58年臺抗字第524 號判例
    要旨參照）。蓋法院所為准駁之裁定，無確定實體法上法律
    關係存否之性質，於債權及抵押權之存否無既判力，故只須
    其抵押權已經依法登記，且債權已屆清償期而未受清償，法
    院即應為准許拍賣抵押物之裁定，至對於此項法律關係有爭
    執之人，自得提起訴訟以資救濟，不得僅以抗告程序聲明其
    爭執，並據為廢棄拍賣抵押物裁定之理由。
三、相對人主張：抗告人於89年10月2 日，以原裁定附表二所示
    之不動產，為擔保其對相對人前身世華聯合商業銀行股份有
    限公司（於92年6 月26日與國泰商業銀行股份有限公司合併
    ，以世華商業銀行股份有限公司為存續銀行，並更名為國泰
    世華商業銀行股份有限公司）所負一切債務之清償責任，設
    定310 萬元之抵押權，存續期間自89年10月2 日起至119 年
    10月1 日止，債務清償日期按各個契約所定，並於89年10月
    20日登記在案。又抗告人於89年10月24日向相對人借款258
    萬元，其借款期間、利息暨違約金計算方式均載明於借據內
    ，而兩造簽定之個人房屋貸款契約第7 條第1 款約定，如任
    何一宗債務不依約清償本金時，即喪失期限之利益，應全部
    償還，並應依約支付違約金。詎抗告人自97年1 月24日起未
    依約繳納本息，依上開約定，本件借款應視為全部到期，為
    此聲請拍賣抵押物以資受償等語，並提出他項權利證明書、
    抵押權設定契約書、土地登記簿謄本、個人房屋貸款契約、
    增補條款契約書、保證書、客戶貸款資料查詢表、放款帳務
    主檔資料表等影本為證。可見本件抵押權已經依法登記，且
    其債權已屆清償期而未受清償，揆諸上揭說明，原法院據以
    准許相對人拍賣抵押物之聲請，並無不當。至於抗告人主張
    上開個人房屋借款契約第7 條第1 款約定對伊顯失公平，應
    屬無效，經核該款約定之內容是否顯失公平，係屬實體爭執
    事項，非本件非訟事件所得審究，抗告人應就此爭執事項，
    另行起訴，以求解決，茲仍提起抗告，請求廢棄原裁定，不
    能謂有理由。
四、據上論結，本件抗告為無理由，裁定如主文。
中    華    民    國    97    年    7     月     4    日
                  民事第二庭  審判長法官  俞慧君
                              法      官  陳梅欽
                              法      官  陳玉曆
以上正本證明與原本無異。
本件裁定不得再抗告。
中    華    民    國    97    年    7     月    14    日
                              書  記  官  吳華瑋


司法院資訊處製作；財團法人民間司法改革基金會備份。
